【裁判字號】    97,消債更,62
【裁判日期】    971027
【裁判案由】    更生事件
【裁判全文】
臺灣宜蘭地方法院民事裁定            97年度消債更字第62號
債  務  人  甲○○○
即  聲請人
代  理  人  陳倉富律師
上列當事人聲請消費者債務清理事件，本院裁定如下：
    主  文
債務人甲○○○自中華民國九十七年十月二十九日下午十二時起
開始更生程序。
命司法事務官進行本件更生程序。
    理  由
一、按債務人與金融機構協商成立者，不得聲請更生或清算。但
    因不可歸責於己之事由，致履行顯有重大困難者，不在此限
    ；本條例施行前，債務人依金融主管機關協調成立之中華民
    國銀行公會會員辦理消費金融案件無擔保債務協商機制與金
    融機構成立之協議，準用前項之規定，消費者債務清理條例
    第151條第5項、第6項定有明文。又法院開始更生程序之裁
    定，應載明其年、月、日、時，並即時發生效力，次按法院
    裁定開始更生或清算程序後，得命司法事務官進行更生或清
    算程序，必要時得選任律師、會計師或其他適當之自然人或
    法人一人為監督人或管理人。亦為消費者債務清理條例第45
    條第1項、第16條第1項所明定。
二、本件聲請意旨略以：聲請人曾依「中華民國銀行公會會員辦
    理消費金融案件無擔保債務協商機制」請求與最大債權人中
    華商業銀行共同協商清償方案，並於民國（下同）95年7月
    協商成立，每月應繳金額為新台幣（下同）12,951元。惟聲
    請人協商成立當時每月所得僅15,000元，且聲請人之配偶有
    尿毒症，需長期進行透析治療，另尚須扶養兩名孫子，於四
    處告貸無門後不得已於96年4月間毀諾。是聲請人未能按約
    定給付，顯有不可歸責於己致履行顯有重大困難之事由。且
    聲請人之無擔保或無優先權之債務總額未逾1,200萬元，復
    未經法院裁定開始清算程序或宣告破產，為此，爰依法向法
    院聲請准予更生等語。
三、經查：
 （一）依消費者債務清理條例第151條第6項，聲請人既已與最
       大債權銀行成立還款協議，則除因有不可歸責於己之事
       由，致履行顯有重大困難者外，不得向法院為更生之聲
       請。而聲請人陳述自95年7月與中華商業銀行成立協議後
       ，每月需繳交12951元之協商款，此有聲請人所提出之更
       生聲請狀、中華民國銀行公會會員辦理消費金融案件無
       擔保債務協商機制之分期還款計畫書、聲請人繳納協商
       款之郵局存簿轉帳記錄證明等資料在卷可稽，應認聲請
       人之陳述尚屬符實。
 （二）惟聲請人主張協商當時每月薪資僅15,000元，扣除掉每
       月應繳納之協商款12,951元後，難以維持生活；且聲請
       人之配偶吳鐵焚有尿毒症，需長期進行透析治療而支出
       額外醫療費用。此有聲請人所提出之更生聲請狀、財產
       與收支狀況說明書、債權人清冊、財團法人金融聯合徵
       信中心之債權人清冊、中華民國銀行公會會員辦理消費
       金融案件無擔保債務協商機制之分期還款計畫書、聲請
       人每月薪資之薪資袋、吳鐵焚之重度殘障手冊、普仁健
       康診所針對吳鐵焚之病況所開立之診斷證明書、宜蘭縣
       政府府社救字第0970108472號函等資料憑卷可採，堪認
       聲請人於協商成立後有因不可歸責於己之事由，致履行
       協商條件顯有重大困難之情事，則聲請人之上開主張應
       屬有據，自得依法向本院聲請更生。
 （三）本件聲請人之更生請求，業據其提出更生聲請狀、財產
       及收入狀況說明書、債權人清冊、財政部國稅局95年度
       、96年度所得資料清單及財產歸屬清單、97年度每月薪
       資袋、財團法人金融聯合徵信中心之債權人清冊、協商
       款匯款證明等資料附卷可參；足堪認定聲請人之每月所
       得不足以同時支應必要支出及協商金額。另參酌行政院
       主計處公告之97年度台灣省平均每人每月最低生活費用
       9,829元之標準，縱不計聲請人尚須扶養兩名孫子及配偶
       之事實，聲請人之收入亦難以維持生活；故聲請人所提
       出之必要支出加計協商金額，已超出聲請人每月所得之
       固定收入甚多，聲請人主張有不能清償債務之情事，自
       屬合理。此外，本件又查無聲請人有消費者債務清理條
       例第6條第3項、第8條或第46條各款所定駁回更生聲請之
       事由存在，則聲請人聲請更生，應屬有據；並依上開規
       定命司法事務官進行本件更生程序，爰裁定如主文。
中    華    民    國    97    年    10    月    27    日
              民  事  庭    法      官  林翠華
上為正本係照原本作成
本件不得抗告
本裁定已於97年10月29日下午12時公告。
中    華    民    國    97    年    10    月    28    日
                            書  記  官  林秀麗


司法院資訊處製作；財團法人民間司法改革基金會備份。
